【裁判字號】    92,上易,850
【裁判日期】    920710
【裁判案由】    竊盜
【裁判全文】
臺灣高等法院臺中分院刑事判決                    九十二年度上易字第八五號
    上  訴  人
    即  被  告  甲○○
    選任辯護人  朱浩萍
右上訴人因竊盜案件，不服臺灣彰化地方法院九十一年度易字第九二三號，中華民國
九十二年三月二十日第一審判決（起訴案號：臺灣彰化地方法院檢察署九十一年度偵
字第六００八號），提起上訴，本院判決如左：
    主      文
原判決撤銷。
甲○○無罪。
    理      由
一、公訴意旨略以：被告甲○○意圖為自己不法之所有，於民國九十一年五月十八日
    十七時許，在告訴人丙○○所經營，設於彰化縣二林鎮○○路○段二九九號之「
    全家便利商店」內選購商品時，乘告訴人丙○○不注意之際，竊取店內物品化妝
    鏡二面（約值新臺幣一百元），嗣因行跡可疑，告訴人丙○○乃將監視器螢幕放
    大，並切換鎖定在衛生及化妝用品陳列處，後因結帳人數太多，無法及時制止被
    告甲○○。至被告甲○○離去後，盤點上該處之物品，始發現已遭竊盜，乃報警
  處理，因認被告甲○○涉有刑法第三百二十條第一項竊盜罪嫌云云。
二、本件公訴人認上訴人即被告甲○○（以下簡稱被告）涉有上開犯行，無非係以右
    揭事實，業據告訴人丙○○指訴甚詳，以被告常常至告訴人之商店購物，及二人
    並無宿怨等情形判斷，告訴人當無誤認及惡意誣攀之可能。又經檢察官當庭勘驗
    上開便利商店之錄影帶，從畫面清楚可見被告在當日十七時零分許，開始選購商
    品，左腋下夾著一類似皮包之物品，同日十七時四分許被告站立於衛生及化妝用
    品陳列處前，右手很快地掏了夾克口袋二次，前後相差約三秒，並無如被告所辯
    稱之檢視錢包內錢是否足夠之情形，且以其速度之快及動作之小，堪認被告是快
    速將某物置於其夾克口袋內等為其主要依據。訊據被告甲○○固坦認於九十一年
    五月二十一日曾至右述「全家便利商店」購買驗孕棒，惟堅決否認有何偷竊之犯
    行，辯稱：當天是結帳後才離開的等語。另被告之選任辯護人辯護意旨則以：告
    訴人所提出之錄影帶，其標示之時間為八月二十日，與起訴書所記載之日期不同
    ，其證據能力即有疑問；又錄影帶畫面為黑白，且跳動劇烈，已難認錄影帶中之
    女子確為被告。且該錄影帶畫面僅看見一女子在置物架前將手放入口袋，縱使該
    名女子為被告，亦難以認定係偷竊行為。又告訴人指稱因見到被告行跡可疑而將
    錄影帶畫面放大，何以未予詳查即任令被告離去。況如係發現被告有偷竊行為，
    告訴人才將錄影畫面調整放大，則偷竊時之畫面應該仍屬分割畫面而未放大，惟
    經勘驗後，所謂「可疑之動作」係顯示在已經放大的畫面上，亦有未合。另告訴
    人曾向被告表示係因錄影帶寄回總公司，經總公司由錄影帶發現被告偷竊情事等
    語，此與告訴人於原審調查中自述之查證方式不同，難以採信。再告訴人自述化
    妝鏡二面是高價列管商品，惟實際上每面僅五十元，其價值並不高，所言亦有矛
    盾，雖告訴人與被告並無仇怨而無攀誣被告之理，惟不能排除告訴人有誤會被告
    之可能。
三、按犯罪事實應依證據認定之，無證據不得推定其犯罪事實；不能證明被告犯罪或
    其行為不罰者應諭知無罪之判決，刑事訴訟法第一百五十四條及第三百零一條第
    一項分別定有明文。又按告訴人之告訴，係以使被告受刑事訴追為目的，是其陳
    述是否與事實相符，仍應調查其他事實以資審認。且事實之認定，應憑證據，所
    謂證據，須適於為被告犯罪事實之證明者，始得採為斷罪資料，如未能發現相當
    證據，或證據不足以證明，自不能以推測或擬制之方法以為裁判基礎（最高法院
    五十二年台上字第一三００號、五十三年台上字第二七五０號判例參照）。
四、經查，本件告訴人丙○○固直指被告甲○○確有前揭竊盜犯行，並認上開錄影帶
    畫面中之女子實為被告無訛，惟被告則始終未能明白確認其即係畫面中之女子，
    且經本院當庭勘驗錄影帶結果，該錄影帶「用正常速度撥放無法顯示畫面，如用
    快轉速度播放，雖有出現便利商店內之畫面，惟畫面跳動、雜訊很多，直至0－
    00－00－00：０四：一八時，畫面才可以正常速度播放。此時，係一個畫
    面，只顯示人的背影，惟看不出作何動作，但馬上又跳到八月十九日的四格畫面
    ，再跳至八月二十日之四格畫面，再跳至八月十九日之四格畫面」，此有勘驗筆
    錄乙份在卷可憑（見本院卷第三二頁），是僅以錄影帶之畫面所示，已難為告訴
    人指訴之補強證據，而得佐證告訴人所指為真實。另觀諸偵查卷附之照片三幀（
    見他字卷第六頁至第七頁），照片中之女子固有將右手伸入上衣夾克口袋之舉動
    ，惟手上是否持有物品，因角度及拍攝距離過遠，並無法清楚辨識，是縱畫面中
    之女子確屬被告無誤，亦無從遽認被告所為即屬偷竊之舉措。又告訴人雖指稱：
    被告因住於便利商店附近，係伊店裡之常客等語，此節並為被告所是認，然被告
    住所與失竊地點有地緣關係，亦不足據此即行推認被告有上開竊盜犯行。況告訴
    人固指訴被告竊取店內之化妝鏡二面，卻始終未能提出相關事證證實該店內確有
    失竊其所指之物品，本院亦無從遽為被告不利之論斷。此外，本院復查無其他積
    極證據足以佐證被告確有告訴人所指之竊盜犯行，本件即屬不能證明被告犯罪，
    揆諸首開說明，自應為被告無罪之判決。
五、原審法院未予詳酌，遽為被告甲○○論罪科刑之判決，其採證有違證據法則，殊
    有未合。被告上訴意旨以其並未犯罪而憑以指摘原判決不當，為有理由，應由本
    院將原判決予以撤銷，改為被告無罪判決之諭知。
據上論斷，應依刑事訴訟法第三百六十九條第一項前段、第三百六十四條、第三百零
一條第一項，判決如主文。
本案經檢察官乙○○到庭執行職務。
中      華      民      國      九十二     年     七      月     十     日
                                臺灣高等法院臺中分院刑事第五庭
                                      審判長法  官  袁  從  楨
                          法  官  姚  勳  昌
                                            法  官  郭  同  奇
右正本證明與原本無異。
不得上訴。
                                            書記官  陳  玫  伶
中      華      民      國      九十二     年     七      月    十一    日
                                                                        Ｒ


司法院資訊處製作；財團法人民間司法改革基金會備份。
